【裁判字號】    95,交簡上,23
【裁判日期】    950621
【裁判案由】    過失傷害
【裁判全文】
臺灣嘉義地方法院刑事判決            95年度交簡上字第23號
    上  訴  人  臺灣嘉義地方法院檢察署檢察官
    被      告  甲○○
上列上訴人因被告過失傷害案件，不服本院簡易庭中華民國九十
五年二月二十三日九十五年度嘉交簡字第七九號第一審判決（聲
請簡易判決處刑案號：臺灣嘉義地方法院檢察署九十四年度偵字
第六八○四號），提起上訴，本院管轄之第二審合議庭判決如下
：
    主  文
原判決撤銷。
甲○○因過失傷害人，處拘役參拾日，如易科罰金以參佰元折算
壹日。緩刑貳年。
    事  實
一、甲○○於民國九十四年五月二十五日下午四時四十五時許，
    駕駛牌照號碼Ｎ二－四○三八號自小客車，沿嘉義市○區○
    ○○路由南往北方向行駛，途經該路三一九之一號前之該路
    與不知名道路交岔路口，本應注意汽車行駛至交岔路口時，
    轉彎車應讓直行車先行，而依當時晴天日間自然光線，柏油
    路面乾燥平坦無缺陷，無障礙物視距良好等狀況，並無不能
    注意之情事，竟疏未注意，貿然右轉進入交岔路口，適有乙
    ○○（原名楊惠真）騎乘牌照號碼ＵＫＫ－○六五號輕型機
    車，沿吳鳳南路由南往北直行至同一交岔路口，本應注意車
    前狀況，並隨時採取必要之安全措施，且依相同狀況，並無
    不能注意之情事，竟疏未注意前方車輛動態，甲○○所駕自
    用小客車之右後視鏡遂在交岔路口內與乙○○所騎輕型機車
    之左手把發生碰撞，致乙○○人車倒地，因而受有左肩鎖關
    節脫臼合併鎖骨骨折等傷害，嗣甲○○於車禍發生後，於有
    偵查犯罪職權之機關或公務員查知犯人前，即親向到場處理
    之嘉義市警察局交通警察隊警員尤芳明坦承肇事，自首並接
    受裁判。
二、案經乙○○訴由嘉義市警察局第二分局報告臺灣嘉義地方法
    院檢察署檢察官偵查後聲請以簡易判決處刑。
    理  由
一、本件被告甲○○未於言詞辯論終結前對於警訊調查筆錄、偵
    查訊問筆錄、道路交通事故現場圖、道路交通事故調查報告
    表、診斷證明書、自首情形紀錄表、前科紀錄表等傳聞證據
    之證據能力有所異議。因被告於本院審理時已坦承犯罪，自
    白且與前開證據內容相符，該等證據又無顯不可信之情況，
    本院審酌予以採納之，無礙被告程序上之彈劾詰問權利，認
    前開傳聞證據合於刑事訴訟法第一百五十九條之一、之二、
    之四、之五等規定，因而具備證據能力，此合先敘明。
二、事實欄所記載之犯罪事實，業據被告坦承不諱（警卷第一頁
    至第二頁調查筆錄，偵查卷第十六頁至第十七頁訊問筆錄，
    本審卷第三十六頁審判筆錄），核與告訴人乙○○指訴情節
    大致相符（警卷第三頁至第四頁調查筆錄，偵查卷第十六頁
    訊問筆錄），復有道路交通事故調查報告表、道路交通事故
    現場圖、交通事故現場照片等在卷足查（警卷第七頁至第十
    五頁）。而告訴人受有如事實欄所記載之傷害，則有卷附之
    陽明醫院診斷證明書一紙可考（警卷第五頁）。
三、按汽車行駛至交岔路口，轉彎車應讓直行車先行，道路交通
    安全規則第一百零二條第一項第六款前段定有明文。被告駕
    駛車輛參與道路交通活動，自應恪遵上述規定，且依當時晴
    天日間有照明，柏油路面乾燥平坦無缺陷，無障礙物視距良
    好等狀況，有前揭道路交通事故調查報告表可稽，並無不能
    注意之情事。被告於應注意且能夠注意下，竟疏未注意，貿
    然右轉妨礙直行車通行，因而肇致本件車禍，其有過失甚為
    明確。復按駕駛人應注意車前狀況，並隨時採取必要之安全
    措施，亦為道路交通安全規則第九十四條第三項所明定。告
    訴人駕駛車輛參與道路交通活動，亦應遵守前揭規定，且依
    相同狀況，並無不能注意之情事。告訴人於應注意且能夠注
    意，竟未注意前方車輛動態，對於車禍之發生，難謂毫無過
    失可言。被告轉彎中應優先禮讓直行之告訴人，應負主要過
    失責任，告訴人則屬肇事次因。雖本件事故乃因被告及告訴
    人之過失所併合肇致，但被告既有過失，仍不得解免其責。
    而告訴人因車禍受有傷害，已如前述，被告之過失行為與告
    訴人等之傷害結果間，顯有相當因果關係。因此，被告自白
    與事實相符，事證明確，其犯行堪以認定之。
四、核被告所為，係犯刑法第二百八十四條第一項前段之過失傷
    害罪。其於本件車禍發生後，於有偵查犯罪職權之機關或公
    務員查知犯人前，即向到場處理之嘉義市警察局交通警察隊
    警員尤芳明坦承肇事，自首並接受裁判等情，有卷附之嘉義
    市○○○道路交通事故肇事人自首情形紀錄表一份得查（警
    卷第六頁），應依刑法第六十二條前段減輕其刑。原審予以
    論罪科刑，固非無見。惟查：(一)本件事故，係因被告右轉彎
    車未讓告訴人直行車先行所肇致，乃原審引用檢察官聲請簡
    易判決處刑書關於犯罪事實之記載，而處刑書稱被告所違背
    之注意義務係「右轉彎時未顯示方向燈或手勢」，但此情為
    被告所堅詞否認，除告訴人片面指訴外，別無其可證據可資
    參酌，原審逕予認定是項過失，難謂允洽。(二)被告就本件車
    禍應負主要過失責任，告訴人則為肇事次因，已如前述，原
    審未予調查審論被告及告訴人就本件車禍之過失責任比例，
    亦有疏漏。(三)告訴人受有「左肩鎖關節脫臼合併鎖骨骨折」
    等傷害，並經「住院手術鋼針固定」等治療等情，為前開診
    斷證明書載之甚明，告訴人既因傷害接受開刀手術，傷害程
    度顯非皮肉擦傷而已，原審量處「拘役三十日，如易科罰金
    以銀元三百元折算一日」，就被告犯行所造成之客觀損害及
    原審認被告應負全部肇事責任而言，略失輕縱。(四)原審判決
    後，被告與告訴人已於九十五年六月十四日成立調解，告訴
    人並具狀撤回告訴，有嘉義市東區調解委員會調解筆錄及撤
    回告訴狀各一份在卷可參，原審未及參酌，亦非妥適。檢察
    官上訴意旨指摘原審判決量刑過輕，為有理由。除此之外，
    原判決亦有上訴意旨以外之可議之處，自應由本院撤銷原判
    決並自為判決。爰依被告之自白（本審卷第四十一頁審判筆
    錄）及臺灣嘉義地方法院檢察署刑案資料查註紀錄表、臺灣
    高等法院被告前案紀錄表（偵查卷第一頁至第三頁，本審卷
    第十二頁至第十三頁），審酌被告違規駕車因而肇事之犯罪
    動機及目的；犯罪時未受之明顯刺激；五年內未有前科之品
    行；與告訴人素不相識之關係；已婚，育有二子，分別為六
    歲、九歲，母親辭世，父親六十三、四歲，洗腎當中，由兄
    姐照顧中，配偶打零工維生，現在靈骨塔擔任清潔工，月入
    新台幣一萬八千元之生活狀況；國中畢業之智識程度；被告
    應負主要過失責任，告訴人則屬肇事次因；告訴人身體受有
    如事實欄所示傷害之痛苦程度；犯罪後坦承犯行，且與告訴
    人等達成調解，賠償損害之態度等一切情狀，量處如主文第
    二項所示之刑，並諭知易科罰金之折算標準。
五、末查，被告前於八十一年間因違反麻醉藥品管理條例案件、
    八十二年間因肅清煙毒條例案件，分經法院判處有期徒刑以
    上之刑罰確定，先後於八十三年一月三十一日、八十六年六
    月十九日執行完畢後，五年以內未曾受有期徒刑以上刑之宣
    告，有上揭前案紀錄可循，酌以被告事後坦認犯行，深表悔
    悟，並與告訴人達成民事調解賠償損害，取得其諒解，堪認
    此次係因一時失慮致罹刑典，經此之偵查審判程序，當知所
    警惕，信無再犯之虞，本院認為其所宣告之刑，以暫不執行
    為適當，並予宣告緩刑二年，以啟自新。
據上論結，應依刑事訴訟法第四百五十五條之一第一項、第三項
、第三百六十九條第一項前段、第三百六十四條、第二百九十九
條第一項前段，刑法第二百八十四條第一項前段、第六十二條前
段、第四十一條第一項前段、第七十四條第二款，罰金罰鍰提高
標準條例第一條前段、第二條，判決如主文。
本案經檢察官陳昭廷到庭執行職務。
中    華    民    國    95    年    6     月    21    日
                        交通法庭審判長法  官  許 進 國
                                      法  官  蔡 廷 宜
                                      法  官  張 道 周
上列正本證明與原本無異。
本件不得上訴。
中    華    民    國    95    年    6     月    21    日
                                      書記官  黃 意 雯
附記本判決論罪之法條全文
刑法第二百八十四條第一項前段
因過失傷害人者，處六月以下有期徒刑、拘役或五百元以下罰金
。


司法院資訊處製作；財團法人民間司法改革基金會備份。
